臺灣士林地方法院刑事判決　　　　　　　　　　　　九十一年度交簡上字第一號
　　上　訴　人
　　即　被　告　甲○○
右列上訴人即被告因過失傷害案件，不服本院九十年度交簡字第一二七八號，中華民
國九十年十二月三十一日第一審判決（聲請簡易判決案號：臺灣士林地方法院檢察署
九十年度偵字第七一二０號），提起上訴，本院管轄之第二審合議庭判決如左：
    主  文
原判決撤銷。
甲○○因過失傷害人，處有期徒刑貳月，如易科罰金以參佰元折算壹日。
    事  實
一、甲○○於民國九十年六月二十六日上午七時三十分許，駕駛車牌號碼ＨＺ─二七
    一三號自用小客車，沿台北縣汐止市○○路西向東方向行駛，行駛至復興路與新
    台五路無號誌路口，準備左轉時，本應注意汽車行駛時，駕駛人應注意車前狀況
    ，並隨時採取必要之安全措施，而依當時天候晴、日間自然光線、路面無缺陷等
    情形，又無不能注意之情形，竟疏未注意，其左前車頭保險桿撞及在前方行走之
    行人兒童丙○○（七十九年九月十二日）之左小腿後部，致蘇童往前跪坐，受有
    右膝蓋部一×０．五公分、左膝蓋部一×一公分、左小腿後部四×０．一公分、
    脊椎部各一×一公分、一×一公分等擦傷。
二、案經被害人之父乙○○訴由台北縣警察局汐止分局報請臺灣士林地方法院檢察署
    檢察官偵查聲請簡易判決處刑。
     理  由
一、訊據被告甲○○雖坦承有於右揭時、地駕車之事實，惟矢口否認有何過失犯行，
    辯稱：當時伊在等對面水源路號誌變換，準備左轉，車子是靜止的，突然感覺車
    子右前車頭遭撞及，是蘇童自己撞到伊車，過了一陣子，看見蘇童從右前方爬起
    來，經路人指示伊才下車查看，但蘇童稱要去上學，伊等蘇童先走後，才駕車離
    開云云。經查，右揭事實，業據證人即被害人丙○○於本院調查時指證歷歷，並
    有驗傷診斷書、道路交通事故調查表、事故現場照片六幀附卷可參。被告亦坦承
    其所駕駛之車輛與被害人之身體有碰觸之事實，且丙○○於倒地爬起後哭泣，腳
    有流血，並向路人張詹昭表明係遭被告自小客車撞及，而被告仍停留在車上，並
    未下車，經路人張詹昭叫了被告二次始行下車查看等情，亦據證人張詹昭於偵查
    中證述綦詳。是被告於右揭時、地，其駕駛之自用小客車與被害人之身體發生碰
    觸，致被害人倒地之事實，已堪認定，本件所應審究者有二：(1)被告之車輛何處
    與被害人之身體何部位碰觸？(2)碰觸時被告之車輛是否靜止？茲分述如下：
  (一)按證據之證明力，由法院自由判斷，為刑事訴訟法第一百五十五條第一項所明定
    。是審理事實之法院，於告訴人、證人之陳述有部分前後不符，或相互間有所歧
    異時，究竟何者可採，仍得本其自由心證予以斟酌，非謂一有不符或矛盾，即應
    認其全部為不可採信；倘告訴人或證人對於犯罪細節方面，所述有所渲染、誇大
    ，而其基本事實之陳述，仍與犯行之真實性無礙時，尚非不得予以採信，最高法
    院著有八十一年度台上字第五三０三號判決要旨足資參照。查被害人於警訊時、
    檢察官偵查中及原審法院調查時，均指述被告駕車行進間，右前車頭撞及伊背後
    ，致跌倒受傷等語（見偵查卷第六頁背面、第二十頁背面，原審卷第十二頁）；
    於本院調查時則證稱被告駕車行進間，左前保險桿撞及伊之雙腿後部，致跌倒受
    傷等語（見本院九十一年四月十五日訊問筆錄）。雖被害人就被告車輛何處撞及
    其身體何部位所供稍有出入，然指證被告駕車行進間撞及其身體之基本事實，則
    無不同。而被害人係未滿十二歲之兒童，智力尚未發展成熟，理解及表達能力亦
    有欠缺，則被害人前後指述固然不一，但並非全不足取，仍應參酌其他事證而為
    判斷。
  (二)依被害人於事故當日至台北市立忠孝醫院就診之驗傷診斷書之記載，被害人身上
    有右膝蓋部一×０．五公分、左膝蓋部一×一公分、左小腿後部四×０．一公分
    、脊椎部上下一×一公分、一×一公分等擦傷。按擦傷常由鈍器打擊及墜落而引
    起，係形成於施力的衝擊點（羅秀雄編著，法醫學，八十一年二月一日出版，第
    三百四十三頁、第三百四十四頁參照）。觀之被害人傷勢，其左小腿後部突出點
    至膕凹（即膝蓋後方）處間有一非常狹窄之擦傷，右小腿後部則無傷痕，左膝蓋
    部之擦傷面積大於右膝蓋部，可見其係左小腿後部先受鈍器物碰撞後，雙膝向前
    跪坐所致。
  (三)再依被害人目前就讀台北縣秀峰國民小學五年級下學期，身高為一百五十公分，
    左小腿膝蓋部位約五十公分高，左小腿後部突出點約三十九公分高，腰部背部位
    置約九十公分高等情，業經被害人陳明在卷，並經本院於九十一年四月十五日當
    庭勘驗屬實。本件事故案發時為九十年六月間，斯時被害人為國小四年級下學期
    未之學生，身高介於一百四十點六公分至一百四十四點一公分之間，此有秀峰國
    民小學學生健康檢查紀錄卡在卷可徵，準此，被害人目前身高約比案發時約長高
    六至十公分，再依人體比例衡量，案發時被害人之左小腿後部突出點至左小腿膕
    凹（即膝蓋後方）部位，應不會低於三十公分，也不會高於五十公分。又被告所
    駕自用小客車前保險桿為一狹長「曰」字型，下緣距地面約為三十公分，上緣距
    地面約為五十公分，中間橫桿距地面約為三十九公分，有被告提出之車輛丈量照
    片六幀附卷足憑。依被告車輛保險桿高度及被害人左小腿高度參互以觀，是被害
    人於本院調查時指證被告車輛左前保險桿碰觸其左小腿後部，信而有徵，應堪採
    信。
  (四)被告辯稱：當時伊駕車靜止停在復興路與新台五路口，是被害人自己撞及伊車右
    前頭云云。然觀之被害人之傷勢，其最先受力部位應是左小腿後部，已如前述，
    而該左小腿後部之擦傷係位於左小腿後部內緣，此觀卷附驗傷診斷書之傷勢圖甚
    明。果若被告上開所辯為真，被害人應係南向北橫越復興路口時，碰撞到被告車
    輛右前車頭，準此以解，被害人最先碰撞部位，應是左小腿前方或外側，絕無可
    能是左小腿後部內緣，是被告上開所辯，與被害人實際所受之傷勢不符，殊無可
    採。
  (五)被害人係左小腿後部遭撞擊後，向前跪坐，已如前述，再參以被害人之右小腿後
    部並無傷勢，若被害人被碰撞時係靜立狀態，雙腿應為併立，則右小腿後部應同
    有傷勢，然實際上被害人右小腿後部並無受傷，可見被害人被碰撞時並非靜立，
    而係右小腿在前，左小腿在後，故被害人係在行進間遭撞擊，應無疑義。據此以
    觀，被告之車輛豈有可能在靜止狀態中，碰撞被害人左小腿後部？故被害人於本
    院調查時證述其沿復興路往新台五路口方向步行時，為被告駕車自後撞及其左小
    腿後部等情，符合事理，足堪採信。至被害人脊椎部之傷勢固與被告車輛前保險
    桿高度不符，惟被害人遭撞擊後往前跪坐，脊椎部可能因受擠壓而受傷，抑或跪
    坐後爬起時再撞擊到被告車輛而受傷，按成年人突受撞擊驚嚇，事後對撞擊時所
    有細節往往無法真實陳述，更何況本件被害人係智慮未臻成熟之兒童，故自難以
    被害人無法指出其脊椎部之傷勢是如何產生，而認被害人之指證全無足採。
  (六)綜上所述，本件事故係被告駕車沿台北縣汐止市○○路西向東方向行駛，途經復
    興路與新台五路無號誌路口時，其左前車保險桿撞擊在前方行走之被害人左小腿
    後部，致被害人往前跪坐，造成被害人受有右膝蓋部一×０．五公分、左膝蓋部
    一×一公分、左小腿後部四×０．一公分、脊椎部各一×一公分、一×一公分等
    擦傷，至為明確。
二、按汽車行駛時，駕駛人應注意車前狀況，並隨時採取必要之安全措施，道路交通
    安全規則第九十四條第三項定有明文。被告駕車自應注意上述道路交通安全規定
    ，而依當時天候晴、日間自然光線、路面無缺陷等路況，又無不能注意之情形，
    竟疏不注意為之，以致肇事，致人受傷，其有過失駕駛行為甚明。聲請人雖認被
    告違規之事實係其右前車頭撞及正欲穿越道路之行人背部，然本件肇事事實係被
    告自用小客車左前保險桿撞及在前行走之被害人左小腿後部，已如前述，聲請書
    此部分所載尚有誤解，應予指明。又被害人丙○○因本件車禍受傷，與被告之過
    失行為間並有相當因果關係，從而，罪證明確，被告過失犯行洵堪認定。
三、核被告所為，係犯刑法第二百八十四條第一項前段之過失傷害罪。爰審酌被告之
    品行、過失程度，雖被害人所生損害甚輕，然被告肇事時，見稚齡被害人因傷痛
    而哭泣，卻仍坐於車內，置若罔聞，要經路人指責才下車查看，毫無憐憫之心，
    且犯後矯詞飾卸，並無悔悟之情，復未賠償被害人之損失等一切情狀，量處如主
    文所示之刑，並諭知易科罰金之折算標準，以示儆懲。
四、原審對被告論罪科刑，固非無見。惟查，原審認本件肇事事實在於被告駕駛汽車
    ，其右前車頭撞及正欲穿越道路之行人丙○○背部，致丙○○倒地，核與事實不
    符，已如前述，故原審此部分認定事實，容有違誤。被告上訴意旨仍執前詞，否
    認犯罪，指摘原判決不當，提起上訴，雖無理由，惟原判決既有上開可議之處，
    仍屬無可維持，應由本院予以撤銷改判。
據上論斷，應依刑事訴訟法第四百五十五條之一第一項、第三項、第三百六十四條、
第三百六十九條第一項前段、第二百九十九條第一項前段、刑法第二百八十四條第一
項前段、第四十一條第一項前段、罰金罰鍰提高標準條例第一條前段、第二條判決如
主文。
本案經檢察官江林達到庭執行職務。
中      華      民      國      九十一      年      六    月    十四    日
                                  臺灣士林地方法院刑事第三庭
                                  審判長  法  官  洪  英  花
                                          法  官  李  育  仁
                                          法  官  何  信  慶
右正本證明與原本無異。
本件判決不得上訴。
                                          書記官  魏  里  安
中      華      民      國      九十一      年      六    月    十七    日
附錄本案論罪科刑法條全文：
刑法第二百八十四條第一項前段：
因過失傷害人者，處六月以下有期徒刑、拘役或五百元以下罰金。
